臺灣臺北地方法院刑事判決　　　　　　　　　　　　九十二年度訴字第一九五五號
　　公　訴　人　臺灣臺北地方法院檢察署檢察官
　　被　　　告　乙○○　男　二.
右列被告因常業詐欺案件，經檢察官提起公訴 （九十一年度偵字第二五五五二號）
，本院判決如左：
    主  文
本件免訴。
    理  由
一、公訴意旨略以：被告乙○○，與一姓名年籍不詳自稱「梁經理」之成年男子基於
    意圖為自己不法所有之常業詐欺犯意聯絡，均明知並無招聘私人司機情事，竟謀
    議由「梁經理」負責在自由時報廣告欄內刊登招聘私人司機廣告，誘使有意應徵
    者來電約明會面時間地點後，再以電話指示乙○○與應徵者會面，伺機詐取應徵
    者財物，並約明乙○○可自所詐得財物按一成比例抽成之犯罪模式，由「梁經理
    」先與來電應徵司機職務之甲○○聯繫後，推由乙○○於民國九十一年九月十日
    下午二時許，在臺北市○○區○○路三段三德飯店大廳一樓內與甲○○會面，並
    向甲○○謊稱應徵者值勤時禁用手機，且須提供證件、押金擔保始予聘用，致甲
    ○○陷於錯誤，而交付其
    物予乙○○收受後，乙○○即謊稱有客戶尚待接洽而趁隙離去。嗣乙○○為圖往
    後行騙時隱匿身分，並與「梁經理」基於偽造
    之照片換貼至甲○○之
    證。嗣「梁經理」承前常業詐欺犯意聯絡，又與來電應徵司機職務之蕭行堯聯繫
    後，推由乙○○於同年十一月十三日下午一時許，在臺北市○○區○○路二號凱
    悅大飯店一樓大廳內與蕭行堯會面，自稱助理之乙○○並向蕭行堯謊稱為擔保公
    司用車，應徵者須提供財物抵押始予聘用，致蕭行堯陷於錯誤，而交付其車號五
    Ｖ—一五六九號自用小客車鑰匙一支予乙○○，乙○○隨即趁蕭行堯與「梁經理
    」電話聯繫之際，將蕭行堯所有之自用小客車駛離，經蕭行堯於十餘分後察覺有
    異，迅至停車場發覺其車已遭駛離後，始悉受騙。嗣蕭行堯即請其友人鍾昆豪撥
    打同前報紙廣告欄所刊登電話，與受話對方約明會面時地後，於同年月十五日下
    午二時許，由鍾昆豪與蕭行堯同行至臺北市○○區○○路及民生東路交叉口處，
    發覺出面接洽者即為乙○○而報警當場查獲，並自乙○○身上扣得車號五Ｖ—一
    五六九號自用小客車鑰匙一支（已發還蕭行堯）、偽造甲○○之
    家信所有與「梁經理」聯絡之用之手機一支及彰化銀行金融卡及郵政儲金金融卡
    各一枚等物，且經員警帶同乙○○至臺北市○○○路○段五五巷三二號，起獲蕭
    行堯前揭遭騙自用小客車一部（亦已發還蕭行堯），因認被告涉有刑法第三百四
    十條之常業詐欺罪嫌。
二、按案件曾經判決確定者，應諭知免訴之判決，刑事訴訟法第三百零二條第一款定
    有明文。又訴訟上所謂一事不再理之原則，關於實質上一罪或裁判上一罪，亦均
    有其適用，最高法院六十年台非字第七七號著有判例。
三、查本件被告於本件犯行後，復因與不詳姓名年籍自稱「高經理」「戴大哥」之成
    年男子（以下分別簡稱「高經理」或「戴大哥」）為首之詐騙集團數名（下稱「
    高經理」），共同基於意圖為自己不法所有及變造國民
    共謀詐騙他人財物。先於九十一年九月間，由乙○○交付四張照片予「高經理」
    ，由其將乙○○之照片換貼在尤仁代之國民
    成員於同年五月三十日自尤仁代處詐得），同時在該國民
    欄上偽填「台北縣中和市鎮○里○○鄰○○路○段十六號八樓」而予以變造，以
    作為詐騙他人之工具使用。再由「高經理」在中國時報刊登「榕園俱樂部、創業
    基金的起跳板、專車司機客源穩定、男女皆可、具服務熱忱福利健全、0000
    000000」之求才廣告，使林彥宏、黃錦章、周慶俊閱覽該則廣告後陷於錯
    誤，分別撥打前開行動電話與「高經理」或「戴大哥」聯絡，由「高經理」、「
    戴大哥」向渠等佯稱應徵司機工作者需先繳交保證金，並需提供國民
    代辦理公司證件，使渠等不疑有他而陷於錯誤，乃分別約定：(一)林彥宏於九十二
    年二月二十二日，在臺北市火車站附近某飯店與乙○○見面，由乙○○持前開變
    造之尤仁代國民
    元之保證金及
    客，即趁林彥宏不注意之際逃逸，前開詐得之林彥宏國民
    」換貼乙○○之照片，並在
    五鄰重慶北路二段一五七號四樓之一」予以變造，再交由乙○○持有使用，所詐
    得之金額則匯入「高經理」指定之郵局帳戶，乙○○並分得其中一成。(二)黃錦章
    於同年三月十日，在臺北市○○○路「遠東國際大飯店」與乙○○見面，乙○○
    並持上開變造之林彥宏國民
    方式向黃錦章訛稱需繳交保證金八萬元，黃錦章乃將自己所有車號三Ｑ─六○九
    八號自小客車向台新當舖典當八萬元，扣除利息後實拿六萬九千八百元，全數交
    由乙○○。乙○○於詐得上開款項之後，即趁黃錦章與「高經理」電話聯絡之際
    逃逸。所得財物仍由乙○○分得一成，其餘則依「高經理」之指示匯入指定之帳
    戶。(三)周慶俊於同年三月十一日，在高雄市三民區某處與乙○○見面，乙○○仍
    以相同方式向周慶俊訛稱需繳納保證金，周慶俊不疑有他，乃將自己所有車牌號
    碼Ｖ四─五○○九號自小客車向位於高雄市○○路情報當舖典當十萬二千元，全
    數交由乙○○。乙○○得手後又帶同周慶俊前往位於大昌二路之圓頂飯店，佯為
    周慶俊介紹客戶，正欲趁隙離去之際，經周慶俊察覺有異而報警當場查獲，並扣
    得貼有乙○○相片變造之尤仁代、林彥宏國民
    電話三支等物之犯行，且業經臺灣高雄地方法院於九十二年六月十七日以九十二
    年度易字第一０五三號判處有期徒刑一年，嗣後經被告提起上訴，經台灣高等法
    院高雄高分院於九十二年八月二十九日以九十二年度上易字第一一０九號駁回其
    上訴而確定，此有臺灣高雄地方法院九十二年度第一０五三號判決書、台灣高等
    法院高雄分院九十二年度上易字第一一０九號判決書及台灣高等法院被告全國前
    案紀錄表各一份在卷可稽。該案與本件公訴人起訴之犯罪事實，時間相近、手法
    及犯罪構成要件均相同，堪認與本件公訴人所認定被告有反覆實施詐欺罪犯罪之
    虞之常業詐欺罪嫌，應認有實質上一罪之關係，而本案被告之犯罪時間終了為九
    十一年十一月十三日，本件應受該判決既判力所及，從而公訴人就被告上開同一
    案件又向本院提起公訴，揆諸前揭之說明，自應為前開確定判決之既判力所及，
    爰為免訴判決之諭知。
據上論斷，應依刑事訴訟法第三百零二條第一款、第三百零七條，判決如主文。
中　　　華　　　民　　　國　　九十三　　年　　　一　　　月　　　二　　　日
                                      臺灣臺北地方法院刑事第八庭
                                        審判長法  官  吳淑惠
                                              法  官  孫曉青
                                              法  官  陳德民
右正本證明與原本無異。
如不服本判決應於送達後十日內向本院提出上訴狀。
                                              書記官  葉志昭
中　　　華　　　民　　　國　　九十三　　年　　　一　　　月　　　五　　　日
